【裁判字號】    98,易,176
【裁判日期】    980828
【裁判案由】    竊佔
【裁判全文】
臺灣苗栗地方法院刑事判決               98年度易字第176號
公  訴  人  臺灣苗栗地方法院檢察署檢察官
被      告  甲○○
上列被告因竊佔案件，經檢察官提起公訴（97年度偵緝字第219
號），本院判決如下：
    主  文
甲○○犯竊佔罪，累犯，處有期徒刑陸月，如易科罰金，以新台
幣壹仟元折算壹日。
    犯罪事實
一、甲○○前因竊佔案件，於民國96年2 月1 日，經本院以95年
    度易字第590 號判處有期徒刑5 月確定，同年3 月16日入監
    服刑，嗣經裁定減刑為有期徒刑2 月15日，於同年7 月16日
    執行完畢出監。詎仍不知悔改，竟意圖為自己不法之利益，
    於96年底至97年2 月25日下午2 時間某時，將其所有之床組
    、桌子及雜物等物（已移除並燒毀），置於乙○○所有之苗
    栗縣銅鑼鄉新隆村新隆136 之2 號房屋前同地段第2620號土
    地（下稱系爭土地）上，以此方式竊佔乙○○土地，竊佔範
    圍約計5 平方公尺。嗣經乙○○於97年2 月25日下午2 時許
    ，返回該處發現，報警處理，始查獲上情。
二、案經乙○○訴由苗栗縣警察局苗栗分局報請臺灣苗栗地方法
    院檢察署檢察官偵查起訴。
    理  由
壹、證據能力部分：
    按被告以外之人於審判外之陳述，雖不符第159 條之1 至第
    159 條之4 之規定，而經當事人於審判程序同意作為證據，
    法院審酌該言詞陳述或書面陳述作成時之情況，認為適當者
    ，亦得為證據；當事人、代理人或辯護人於法院調查證據時
    ，知有第159 條第1 項不得為證據之情形，而未於言詞辯論
    終結前聲明異議者，視為有前項之同意，刑事訴訟法第159
    條之5 定有明文；又當事人同意或有同條第2 項依法視為同
    意某項傳聞證據作為證據使用者，實質上即表示有反對詰問
    權之當事人已放棄其反對詰問權，如法院認為適當，不論該
    傳聞證據是否具備刑事訴訟法第159 條之1 至第159 條之4
    所定情形，均容許作為證據（最高法院97年台上字第6715號
    判決參照）。經查本案卷內所有被告以外之人於審判外之言
    詞或書面陳述，未據檢察官或被告於言詞辯論終結前聲明異
    議，依刑事訴訟法第159 條之5 第2 項規定，應視為已經當
    事人同意作為證據，本院審酌該等陳述作成時之情況，認為
    其證據之取得過程並無瑕疵，亦認為適當，自有證據能力。
貳、實體部分
一、認定犯罪事實所憑之證據及認定之理由：
（一）被告甲○○於偵訊及本院審理時之陳述：證明被告確有將
      床組、桌子及雜物等物放置於系爭土地之事實（97年度偵
      緝字第219 號偵查卷第15頁、本院卷第82頁、第109 頁至
      第110 頁）。
（二）告訴人乙○○於警詢、偵訊、本院審理中之指、證述：證
      明被告所有之床組、桌子及雜物等物放置於系爭土地上之
      事實（97年度偵字第1940號偵查卷第8 頁至第11頁、第37
      頁至第38頁、98年度偵緝字第219 號偵查卷第27頁、本院
      卷第19頁至第25頁、第105 頁至第109 頁）。
（三）系爭土地之建物所有權狀、土地所有權狀、土地登記謄本
      、複丈成果圖各1 份在卷：證明系爭土地為告訴人所有及
      竊佔面積之事實（97年度偵字第1904號偵查卷第14頁至第
      17頁、第42頁、本院卷第47頁）。
（四）系爭土地被竊佔情形之照片及本院勘驗筆錄（97年度偵字
      第1904號偵查卷第24頁至第26頁、本院卷第19頁至第24頁
      ）：證明被告所有之床組、桌子及雜物等物放置於系爭土
      地上之事實。
（五）綜上，本案事證已臻明確，被告所犯竊佔罪行洵堪認定。
二、有利被告證據及被告辯解不足採之理由：
    訊據被告固坦承該床組、桌子及雜物等物為伊所有，惟矢口
    否認有何竊佔犯行，辯稱系爭土地係伊所有，伊係放東西在
    自己的土地上，並無竊佔之事實，嗣後又改稱並非伊將東西
    放置於系爭土地上云云。經查：
（一）證人即被害人乙○○於偵訊及本院審理時具結證稱：「後
      來法院在去年（即96年）七月三日第二次點交給我，今年
      （即97年）二月二十五日我再去系爭土地及房屋去看，甲
      ○○又把泡茶器組及床組放在該屋車庫出入口前面。」、
      「問：你如何知道是那是甲○○做的？答：因該床組跟去
      年七月三日法院點交時甲○○的床組一模一樣。」、「本
      來點交完畢後都是清空了」、「被告之前是在房子裡面住
      ，警察要求他不能在裡面，他就把東西放在外面，他認為
      那是他的土地。」、「他主張那是他的地，但是鑑界證明
      不是他的，後來經過法院的判決，才有第二次的點交。」
      、「被告前年（即96年）五月份入獄，一直到過年前我去
      現場看的時候，現場沒有床組和茶具。是我在過年後去看
      的時候，才有床組和茶具。」等語（97年度偵字第1904
      號偵查卷第37頁至第38頁、本院卷第105 頁至第109 頁）
      。
（二）被告於偵訊及本院審理時之陳述：「問：這些床組、桌子
      、雜物是否是你的？答：是。這些是我放的，但我放在我
      自己的土地上。」、「我家的土地有三筆，只有一筆賣掉
      而已，我放東西的土地還是我的。」、「問：東西是不是
      你放的？答：確實是我放的東西，我以前搬出來就是這樣
      了。」嗣後，被告於本院審理時改稱：「東西是我的，可
      是不是我放的。」、「我不知道，我96年7 月15日出獄，
      18到20日中間我才回到家，那時候就有東西了。」等語（
      97年度偵緝字第219 號偵查卷第15頁、本院卷第82頁、第
      109 頁至第110 頁）。
（三）告訴人自警詢、偵訊乃至本院審理中之陳述，有關本案之
      重要情節部分，前後供述並無矛盾，且告訴人與被告並無
      恩怨，當庭表示如被告願意悔改不再犯，並無深究之意（
      本院卷第104 頁至第105 頁），應無甘冒刑責而誣陷被告
      之理，其所為之陳述應堪採信；反觀被告所為之陳述，就
      有無將上開物品置放於系爭土地一事，說詞反覆，先自承
      為其所放置，後改稱非其所放置，前後不一，事後辯解，
      應係臨訟卸責之詞，不足為採。
（四）又上開物品為被告所有，此為被告所自承，且被告前曾於
      系爭土地上堆置床組、桌子及雜物，經告訴人聲請強制執
      行，於96年7 月9 日告訴人僱工將被告之物搬置到系爭土
      地對面路旁之斜坡擺放，此觀臺灣苗栗地方法院96年度執
      字第1961號執行案件第61頁至第71頁自明，而依卷內照片
      所示，該些物品破舊不堪，對一般人並無使用價值，有一
      定重量，非得隨意搬動，而土地周圍並無其他住家，只有
      後面有一戶吳姓人家，但與告訴人間並無互動（本院卷第
      109 頁），客觀上並無他人所為之可能，佐以被告爭執該
      土地為其所有，要求再次鑑界，應可認定被告係心有不甘
      ，始將物品置放於系爭土地並加以竊佔無訛。
（五）縱上所述，被告事後辯解，與事實不符，且與經驗法則、
      論理法則有違，應與事實不符，顯係事後卸責之詞，尚難
      憑採。
三、論罪科刑：
    核被告所為係犯刑法第320 條第2 項之竊佔罪，應依同條第
    1 項處罰。被告有犯罪事實欄一前段所載之有期徒刑執行紀
    錄，有臺灣高等法院被告前案紀錄表附卷可參。其前案執行
    完畢後5 年內，故意再犯本件有期徒刑以上之罪，為累犯，
    應依刑法第47條第1 項之規定加重其刑。
四、量刑理由：
    審酌被告先前即因竊佔案件經本院判處罪刑確定，甫於96年
    7 月16日徒刑執行完畢出監，詎仍不知悔改，以堆放雜物之
    方式再犯本案，造成被害人之損失及不便程度，又未能完全
    坦承犯行，仍有狡飾，未向被害人道歉，浪費有限司法資源
    ，然竊佔面積約僅5 平方公尺，該雜物事後已移除燒毀，此
    經本院勘驗後確定（本院卷第19頁），且被告年邁、居無定
    所（本院卷第111 頁），併參酌其生活狀況、品行、犯罪之
    動機、目的、手段、所生危害及參考檢察官之求刑等一切情
    狀，爰量處如主文所示之刑，以資儆懲。
五、適用之法律依據：
（一）刑事訴訟法第299條第1項前段。
（二）刑法第320 條第2 項、第1 項、第47條第1 項、第41條第
      1項前段。
（三）刑法施行法第1 條之1 。
本案經檢察官黃俊鳴到庭執行職務。
中    華    民    國    98    年    8     月    28    日
                  刑事第一庭    法  官  李太正
以上正本證明與原本無異。
如不服本判決應於收受判決後10日內向本院提出上訴書狀，並應
敘述具體理由。其未敘述上訴理由者，應於上訴期間屆滿後20日
內向本院補提理由書 (均須按他造當事人之人數附繕本)「 切勿
逕送上級法院」。告訴人或被害人如對本判決不服者，應具備理
由請求檢察官上訴，其上訴期間之計算係以檢察官收受判決正本
之日期為準。
                                書記官  劉容辰
中    華    民    國    98    年    8     月    28    日
附錄本案論罪科刑法條全文
中華民國刑法第320 條
意圖為自己或第三人不法之所有，而竊取他人之動產者，為竊盜
罪，處5 年以下有期徒刑、拘役或5 百元以下罰金。
意圖為自己或第三人不法之利益，而竊佔他人之不動產者，依前
項之規定處斷。
前二項之未遂犯罰之。


司法院資訊處製作；財團法人民間司法改革基金會備份。
